# 关于公私合营会计处理

提问人：andylcy2008 时间：2013-11-10 11:16:00
地方政府拟新建一条高速公路，作为经营性收费公路由A公司投资兴建，但由于造价偏高，没有商业价值，经商议，引入政府全资控股的B公司，A和B采用公私合营模式，成立合作公司。假定公路总投资为 100 亿元，双方约定，A公司享有和承担未来 25 年收费年限内的收益和风险，A公司根据评估值投入 40 亿元，其余由B公司投入，B公司仅享有公路实物资产（实际没有收益）。请教陈老师，该投资模式下，A公司如何会计处理？B公司投入的 60 亿元会被认定为政府补助吗?A公司合并合作公司时，能否仅反映自身投入的 40 亿元和相关负债？

回答人：chenyiwei
这个合作项目中，如果B公司仅仅提供资金和享有对公路固定资产的名义所有权，整体项目仍由A公司主导的，则A公司应把该完整项目（包括全部收入和成本）纳入其财务报表中。此时，对于B公司投入的 60 亿元，因为在 25 年期满后要把公路资产交还政府（很可能在该交易中是以B公司代表，作为政府的代理人），因此可参照IFRIC 12中对“TOT模式”的会计处理规定（见第 27 段）： In accordance with paragraph 11, infrastructure items to which the operator is given access by the grantor for the purposes of the service arrangement are not recognised as property, plant and equipment of the operator. The grantor may also provide other items to the operator that the operator can keep or deal with as it wishes. If such assets form part of the consideration payable by the grantor for the services, they are not government grants as defined in IAS 20. They are recognised as assets of the operator, measured at fair value on initial recognition. The operator shall recognise a liability in respect of unfulfilled obligations it has assumed in exchange for the assets. 在B公司投入的 60 亿元中，除了按照上述规定应确认为负债的部分以外，其余部分可视同政府补助，确认为递延收益，在合同约定的 25 年运营期内摊销，计入各期的营业外收入。

提问人：andylcy2008 时间：2013-11-10 22:25:30
谢谢陈老师。不过，据了解，国内部分地铁项目采用以下合作模式。如北京地铁 4 号线，北京市政府负责征地拆迁和土建工程等方面的投资建设，京港地铁公司负责列车及机电设备的投资建设和 4 号线的运营。 4 号线总投资约 153 亿元人民币，其中七成约 107 亿元由北京市政府出资，合营公司总投资约 50 亿元。 请问，上述合作模式下，京港公司报表是否只需反映本身投资部分？政府投资不会视为政府补助？该模式与上文收费公路合作模式有区别吗？

回答人：chenyiwei
地铁行业可能具有一定的特殊性，如上海申通地铁报表上的固定资产也只有车辆而没有土建形成的固定资产。但我理解除此之外，其他行业应按照IFRIC 12的上述规定处理。

提问人：ying0518 时间：2013-11-11 17:31:09
英文不好，台湾翻译的这一段内容意思是：依第 11 段之规定，授予人以服务协议目的提供予营运者之基础建设项目不得认列为营运者之不动产、厂房及设备。授予人亦可能提供其他项目予营运者，而营运者可依其意愿保留或处理该项目。若此类资产系授予人因营运者提供服务而为应付对价之一部分，则此类资产非属国际会计准则第 20 号所定义之政府补助，而应认列为营运者之资产，并于原始认列时以公允价值衡量。对于因交换此类资产而承担之未履行义务，营运者应认列为负债。也没看懂，请教陈版，应当如何理解？
另外，在A公司角度，未来现金流入仅 40 亿元的资产，按 100 亿元确认是不是需要计提减值？

回答人：chenyiwei
重新看了一下该条规定，我理解： 1 、该条规定的意思是：与BOT模式的处理原则一致，合同授予方无偿提供的现有基础设施本身不能确认为运营方的固定资产。运营方对于接受的设施一般在表外列报，不确认为自身的资产。但对于其他一些由合同授予方移交的资产，运营方可根据自身意愿使用或者处置的，因为受到运营方的控制，因此应确认为运营方的资产。如果额外移交的运营方可自主支配的资产构成了合同授予方所支付的对价的一部分，则不属于政府补助，而应由运营方确认为营业收入，也同时按照公允价值计量相关资产。 2 、因此，本案例中由政府背景的B公司投入的 60 亿元不应确认为A的资产。B应仅就其自身投入的 40 亿元及其所形成的特许经营权确认相应的资产。 感谢指正。

提问人：andylcy2008 时间：2013-11-12 21:51:10
谢谢陈老师！还有一点疑问，上文规定中说到“合同授予方无偿提供现有基础设施”，那么，在建设中的资产政府投资部分，A公司是否一样考虑而不需计入？实际操作中，A和B成立合作公司，B公司是名义上的股东，其投入 60 亿元，一部分会以股本的形式，一部分以股东无息垫款（不需偿还）的形式，那么，A公司在合并合作公司报表时，该如何处理？可以直接将B公司投入的资金来源和形成的资产抵消吗？这样操作模式行不行？

回答人：chenyiwei
按照字面意思应该是可以抵消的，仅反映自己投资形成的资产价值。但没有实际操作过。请有这方面经验的网友协助，谢谢！